【裁判字號】    97,交聲,781
【裁判日期】    970812
【裁判案由】    違反道路交通管理處罰條例聲明異議
【裁判全文】
臺灣士林地方法院交通事件裁定    97年度交聲字第781、782號
原處分機關          交通部公路總局臺北區監理所基隆監理站
異議人即受處分人    乙○○
上列受處分人因違反道路交通管理處罰條例案件，對於交通部公
路總局臺北區監理所基隆監理站97年6 月24日所為之處分（原處
分案號：基監字第裁42ˍＣ00000000、42ˍＣ00000000號），聲
明異議，本院裁定如下：
        主  文
原處分撤銷。
乙○○汽車駕駛人，行經有燈光號誌管制之交岔路口闖紅燈，處
罰鍰新臺幣壹仟捌佰元，並記違規點數點；又汽車駕駛人，駕
駛汽車有違反道路交通管理處罰條例之行為，經交通勤務警察制
止時，拒絕停車接受稽查而逃逸，處罰鍰新臺幣仟元，並記違
規點數壹點。
    理  由
一、按汽車（依道路交通管理處罰條例第3 條第8 款規定，包括
    機器腳踏車）駕駛人，行經有燈光號誌管制之交岔路口闖紅
    燈者，處新臺幣（下同）1800元以上5400元以下罰鍰；並記
    違規點數3 點，道路交通管理處罰條例第53條第1 項、第63
    條第1 項第3 款分別定有明文。又汽車駕駛人，駕駛汽車有
    違反本條例之行為，經交通勤務警察或依法令執行交通稽查
    任務人員制止時，不聽制止或拒絕停車接受稽查而逃逸者，
    除按各該條規定處罰外，處新臺幣3 千元以上6 千元以下罰
    鍰；並記違規點數1 點。道路交通管理處罰條例第53條第1
    項、第63 條 第1 項第3 款、第1 款、第60條第1 項分別定
    有明文。上開闖紅燈及拒絕停車接受稽查而逃逸之行為，若
    當場不能或不宜攔截製單舉發者，得逕行舉發，同條例第7
    條之2 第1 項第1 款、第4 款亦有規定。是機器腳踏車之駕
    駛人如有行經有燈光號誌管制之交岔路口違規闖紅燈，且經
    交通勤務警察制止時，拒絕停車接受稽查而逃逸之行為經警
    舉發，並於舉發通知單上所載之應到案日期前到案提出申訴
    ，經主管機關調查後仍認定前揭違規行為屬實者，依違反道
    路交通管理事件統一裁罰基準及處理細則及違反道路交通管
    理事件統一裁罰基準表（下稱基準表）之規定，須分別對該
    機器腳踏車駕駛人處以1800元及3,000 元之罰鍰，並各記違
    規點數3 點及1 點。
二、原處分意旨略以：異議人即受處分人乙○○騎乘車牌號碼Ｈ
    ＥＷ-332 號 重機車，於民國96年3 月22日18時01分許，行
    經有燈光號誌管制之臺北縣汐止市○○○路（基隆往台北方
    向）左轉連興街經台北縣政府警察局交通警察隊汐止分隊警
    員舉發「闖紅燈」、「不服從交通勤務警察人員之指揮」之
    違規，分別依違反道路交通管理處罰條例第53條第1 項之規
    定，處罰鍰1800元，並依同條例第63條第1 項第3 款（原處
    分漏引第1 項第3 款）規定，記違規點數3 點。及同條例第
    60 條 第2 項第1 款之規定，處罰鍰900 元，並依同條例第
    63條記違規點數1 點（原處分漏引第1 項第1 款）。
三、聲明異議意旨略以：異議人並無在上開路口闖紅燈，但在我
    收到罰單的前幾天，就有員警在我們家門口，用照相機照我
    的機車，我機車停在124 號自家門口，我問警察為何拍我的
    車子，警察沒有回答，過幾天我就收到罰單了，伊並無何違
    規之情云云。
四、經查：證人即本件舉發異議人違規之警員甲○○至庭結證：
    （問：「提示本件舉發違規單二份」）是否你舉發？）答：
    是。（問：當時有無照相？）答：（庭呈工作記錄簿、九張
    照片）編號7-8-9 是我到異議人家門口照的照片，前面的照
    片是道路型態的照片。（問：前面道路型態的照片是否在異
    議人違規那剎那沒有照到？）答：當時我在路中央，異議人
    闖紅燈過來我沒有辦法照到。（問：你就直接尾隨異議人到
    她家？）答：我有將異議人攔下，說他闖紅燈，請他退回去
    線以內，他說他家就在前面，就騎走了，我就拿相機準備照
    相，看到他停在他家門口，我就跟過去了。（問：所以異議
    人被你攔下後再騎多久？）答：40到50公尺之間。（問：異
    議人家是在那條路？）答：連興街，異議人是左轉連興街，
    他當時是走新台五路。（問：被你攔下後，你有無看到異議
    人長相？）答：就是在庭的異議人沒有錯。（當庭指認）（
    問：「提示證人庭呈的照片標示7 」這張照片如何照到的？
    ）答：我半走半跑跟到異議人停車下來的地方，他剛好要開
    車廂拿東西，我就照相。準此，本院認：稽以該證人所庭呈
    之台北縣政府警察局員警工作紀錄簿所載：甲○○於3 月22
    日17時至19時執行交通崗。於18點01分，一輛普重機車ＨＥ
    Ｗ332 ，由一名女姓，身著牛仔套裝（裙子）沿新台五路基
    隆往台北方向行駛至連興街口，當時往台北方向已紅燈，所
    有往台北及基隆方向汽機車均已停止行進，唯獨上述女駕駛
    人紅燈左轉。警員立即鳴笛制止其行為，並請回原地不要再
    行違規。而該女駕駛人對警員講：我家就住在前面，就繼續
    闖紅燈左轉駛離。至連興街124 號，警員驅前告知違規，請
    出示行照。該女駕駛人回警員說，我沒犯法拿什麼證件，警
    員告知該人是闖紅燈（左轉），該女子回應說我沒有。警員
    再告知拒絕接受稽查，我會寄單給你，該女子回應，隨便你
    ，你們不會抓壞人，只會欺侮我。重覆講了3 次，警員告知
    會予以逕行舉發，就回崗位服勤等語。而該紀錄簿經警員甲
    ○○當庭庭呈整本之工作紀錄簿，經本院逐字核與影印之影
    本相符，亦見該紀錄簿係證人即警員甲○○每日工作情況（
    或有特殊狀況所記錄下來），依刑事訴訟法第159 條之4第1
    項所定，當有證據能力，且與證人到庭所證情節相符，復有
    甲○○警員追到異議人住處所拍得之異議人舉手往機車置物
    箱碰觸之畫面可稽，苟異議人無違規之情事，證人即執勤之
    警員甲○○在執行交通崗之時間18點01分，係下班時間之交
    通尖峰時段，交通之流量大，任人皆知，值勤之證人甲○○
    諒無逕自擅離崗位，跑至異議人之住所對異議人拍照之理，
    自堪信證人甲○○之證詞為真正。異議人確有前揭違規行為
    ，堪予認定，其前揭所辯，自無足採。
五、綜上所述，異議人確有於前揭時、地行經有燈光號誌管制之
    交岔路口闖越紅燈及不服交通警員取締之違規行為。再按關
    於刑事訴訟程序上所謂「不利益變更禁止」原則，應僅限於
    原判決適用法條並無不當時，始有其適用，若原判決適用法
    條不當而應予撤銷者，上級審自非不得諭知較重於原審判決
    之刑，以資適法，此為刑事訴訟法第370 條：「由被告上訴
    或為被告利益而上訴者，第二審法院不得諭知較重於原審判
    決之刑。但因原審判決適用法條不當而撤銷之者，不在此限
    」規定意旨之所在。而依道路交通管理處罰條例第89條規定
    ，法院受理交通事件，準用刑事訴訟法之規定，道路交通案
    件處理辦法第20條前段亦明定：「交通法庭認為聲明異議有
    理由或聲明異議雖無理由，而原處分不當或違法者，應以裁
    定將原處分經聲明異議部分撤銷，並自為裁定」，足徵原處
    分機關之處分如有不當及違法時，交通法庭亦得撤銷原處分
    另為適法之裁定，尚無不利益變更禁止原則之適用。則受處
    分人確有駕車行經有燈光號誌管制之交岔路口闖紅燈，及經
    交通勤務警察制止時，拒絕停車接受稽查而逃逸之違規行為
    ，而分別違反道路交通管理處罰條例第53條第1 項、第60條
    第1 項之規定。原處分機關予以裁罰，固非無見，惟就異議
    人闖紅燈而違反道路交通管理處罰條例第53條第1 項之行為
    ，且經交通勤務警察制止而拒絕停車接受稽查逃逸，自應依
    該條例第60條第1 項規定處以3,000 元以上6,000 元以下罰
    鍰，並應依同條例第63條第1 項第1 款併記違規點數1 點，
    始為適法，詎原裁決係依同條例第60條第2 項第1 款「汽車
    駕駛人，駕駛汽車有下列情形之一，而本章各條無處罰之規
    定者，處新臺幣900 元以上1,800 元以下罰鍰：一、不服從
    交通勤務警察或依法令執行交通指揮、稽查任務人員之指揮
    或稽查」規定裁處罰鍰900 元，難認為允當。本件異議雖無
    理由，惟原處分既有上述不當，自應由本院將原處分撤銷，
    並依據道路交通管理處罰條例第53條第1 項、第60條第1 項
    、第63條第1 項第3 款、第1 款及基準表等規定，裁處受處
    分人罰鍰併記違規點數如主文第2 項所示。
據上論斷，依道路交通案件處理辦法第20條前段，裁定如主文。
中    華    民    國    97    年    8     月    12    日
                  交通法庭法  官   林秀鳳
以上正本證明與原本無異
如不服本裁定，應於裁定送達後5日內向本院提出抗告狀
                          書記官   陳佳伶
中    華    民    國    97    年    8     月    12    日


司法院資訊處製作；財團法人民間司法改革基金會備份。
